【裁判字號】    97,審聲,272
【裁判日期】    971204
【裁判案由】    聲明異議
【裁判全文】
臺灣臺北地方法院民事裁定             97年度審聲字第272號
異  議  人  丙○○
相  對  人  甲○○
            乙○○○
異議人對於本院提存所97年度取字第4043號取回提存物事件所為
否准其取回提存物之處分，聲明異議，本院裁定如下：
    主  文
本院提存所民國九十七年八月十四日（九七）取智字第四○四三
號函所為否准異議人取回本院九十五年度存字第四八四九號擔保
提存事件提存物之處分，應予撤銷。
    事  實
一、本件異議意旨略以：本院95年度裁全字第10998號假扣押裁
    定，異議人係以在新台幣（下同）4,658,805元之債權範圍
    內，聲請對債務人甲○○、乙○○○二人之財產為假扣押，
    並非就債務人甲○○、乙○○○之財產各於4,658,805元之
    債權範圍予以假扣押。而臺灣高等法院96年度重上字第338
    號確定判決，係判命債務人甲○○、乙○○○二人，各應給
    付異議人4,613,805元本息。是異議人就債務人甲○○、乙
    ○○○二人，所獲得之判決利益合計為9,227,610元，大於
    異議人所執假扣押債權之範圍，自屬「本案訴訟已獲全部勝
    訴判決確定」。退步言之，若計算債務人個人應給付之本金
    債權，加計自民國95年11月24日起至97年8月24日止之法定
    遲延利息，則異議人得請求之金額為5,101,391元（計算式
    ：4,658,805＋（4,658,805×5%×1.9）＝5,101,391），亦
    大於假扣押之保全金額，該當於「本案訴訟已獲全部勝訴判
    決確定」。準此，本院提存所97年8月14日（97）取智字第
    4043號處分，認異議人聲請返還提存物不符提存法第十八條
    第一項第五款規定，其處分顯於法未合，為此提起異議，求
    為撤銷原處分等語。
二、按擔保提存之提存人於提存後，其假扣押所保全之請求，本
    案訴訟已獲全部勝訴判決確定或其請求取得與確定判決有同
    一效力者，得聲請該管法院提存所返還提存物，提存法第十
    八條第一項第五款定有明文。其立法意旨在於假扣押所保全
    之請求，若本案訴訟獲全部勝訴判決確定者，因債權人之請
    求確實存在，債務人自應忍受債權人以假扣押對其權利所受
    之限制，而不認其就債權人所提存之擔保金有受損害賠償擔
    保之權利，故債權人得聲請返還擔保金。查：
  (一)異議人係以其就假扣押所保全之請求，已獲本院95年度重訴
    字第1442號判決、臺灣高等法院96年度重上字第338號判決
    及最高法院96年度台上字第687號裁定確定，本案訴訟獲全
    部勝訴判決確定為由，而依提存法第十八條第一項第五款規
    定聲請返還本院95年度存字第4849號擔保提存事件之提存物
    ，在由本院提存所以97年度取字第4043號取回提存物事件受
    理後，本院提存所則以異議人假扣押之本案判決難謂已獲全
    部勝訴判決確定，而為否准異議人取回提存物之處分，上情
    經本院調閱本院95年度重訴字第1442號清償債務事件、本院
    95年度存字第4849號擔保提存事件、97年度取字第4043號取
    回提存物事件卷宗，查閱綦詳。
  (二)經查，異議人聲請對債務人甲○○、乙○○○之財產為假扣
    押時，所為請求事項係表明：「一聲請人願提供現金或金融
    機構之可轉讓定期存單為擔保，請求就債務人甲○○、乙○
    ○○之所有財產，於新台幣4,658,805元整之範圍內予以假
    扣押。二聲請費用由債務人等平均負擔」，所執之原因事實
    則係以其曾於民國95年間為訴外人誠和營造有限公司清償對
    訴外人第一商業銀行建國分行之債務46,588,056元（含本金
    、利息違約金、訴訟費用等），而債務人甲○○、乙○○○
    之財產與異議人等為誠和營造有限公司之共同保證人，自應
    依民法第二百八十條、第二百八十一條規定按人數平均分擔
    4,658,805元之債務等情，經本院調閱本院95年度裁全字第
    10998號假扣押事件卷宗無訛。是以，異議人於聲請假扣押
    時並未主張債務人甲○○、乙○○○對其所負之4,658,805
    元返還責任為連帶債務性質，而係各應分擔4,658,805元，
    此自其假扣押請求事項二「聲請費用由債務人等平均負擔」
    之記載，可得查知。然查，異議人僅聲請對債務人甲○○、
    乙○○○在其債權額總額4,658,805元內為假扣押，而非在
    其二人「各」4,658,805元範圍內為假扣押，上情對照異議
    人對債務人甲○○、乙○○○二人財產為假扣押執行聲請時
    ，所執之執行債權總額記載為4,658,805元，亦可推知（見
    本院97年度取字第4043號取回提存物事件卷附之聲請假扣押
    執行狀）。準此，異議人主張其係以在4,658,805元之債權
    總額範圍內，聲請對債務人甲○○、乙○○○二人之財產為
    假扣押，並非就債務人甲○○、乙○○○二人之財產在各於
    4,658,805元之債權範圍予以假扣押乙節，為可信取。
  (三)再查，異議人嗣乃就如(二)所述假扣押聲請時所執之請求、原
    因事實，依民法第二百八十條、第二百八十一條規定按債務
    人人數共十人，平均分擔額每人為4,658,805元一節，對債
    務人甲○○、乙○○○及其他共同債務人起訴，在第一審訴
    訟中，獲得全部勝訴之判決，嗣在第二審訴訟繫屬後，異議
    人減縮其對各個債務人請求之本金金額為4,613,805元，並
    獲臺灣高等法院96年度重上字第338號判決異議人全部勝訴
    ，其後再經最高法院以96年度台上字第687號裁定駁回債務
    人之上訴而告確定。承此，異議人已取得對債務人甲○○、
    乙○○○各應給付其4,613,805元本息之判決確定在案，以
    上業經本院調閱本院95年度重訴字第1442號清償債務事件卷
    宗，核對綦詳（見本院95年度重訴字第1442號卷第74及97頁
    、臺灣高等法院96年度重上字第338號第158、171頁）。堪
    認異議人已就假扣押欲保全之請求提起本案訴訟無誤。
  (四)卷查，因異議人於假扣押所欲保全之請求，對債務人甲○○
    、乙○○○之債權額總額為4,658,805元（即其二人應共同
    給付異議人4,658,805元），至於其本案訴訟所獲勝訴確定
    判決命債務人甲○○、乙○○○應給付之本金金額「各」為
    4,613,805元。職是之故，異議人依本案訴訟確定判決所獲
    勝訴金額，大於假扣押所欲保全之請求金額，其假扣押所保
    全之請求，本案訴訟已獲全部勝訴判決確定，洵堪認定。因
    之，異議人以臺灣高等法院96年度重上字第338號確定判決
    為據，聲請本院提存所返還提存物，即合於提存法第十八條
    第一項第五款規定，應准予返還。
三、綜上，本院提存所認異議人以臺灣高等法院96年度重上字第
    338號確定判決為據聲請返還提存物，不符提存法第十八條
    第一項第五款規定要件，而以97年8月14日（97）取智字第
    4043號函否准異議人領回提存物之處分，容有未洽。本件異
    議人聲明異議，為有理由，原處分應予撤銷，並由本院提存
    所另為適當之處分。
四、結論，本件異議為有理由，依提存法第二十五條第一項前段
    、第二十六條，民事訴訟法第九十五條、第七十八條，裁定
    如主文。
中    華    民    國    97    年    12    月     4    日
                  民事第六庭  法  官  賴錦華
以上正本係照原本作成。
如對本裁定抗告，須於裁定送達後十日之不變期間內，向本院提
出抗告狀。
中    華    民    國    97    年    12    月    4     日
                              書記官  張馨文


司法院資訊處製作；財團法人民間司法改革基金會備份。
